【裁判字號】    98,消債更,158
【裁判日期】    981117
【裁判案由】    更生程序
【裁判全文】
臺灣嘉義地方法院民事裁定           98年度消債更字第158號
聲  請  人  甲○○
上列當事人聲請消費者債務清理事件，本院裁定如下：
    主  文
聲請駁回。
聲請費用由聲請人負擔。
    理  由
一、按債務人對於金融機構因消費借貸、自用住宅借款、信用卡
    或現金卡契約而負債務，在聲請更生或清算前，應提出債權
    人清冊，以書面向最大債權金融機構請求協商債務清償方案
    並表明共同協商之意旨；按債務人與金融機構協商成立者，
    不得聲請更生或清算，但因不可歸責於己之事由，致履行顯
    有重大困難者，不在此限；自債務人提出協商請求之翌日起
    逾30日不開始協商，或自開始協商之翌日起逾90日協商不成
    立，債務人得逕向法院聲請更生或清算，消費者債務清理條
    例第151 條第1 項、第5 項及第153 條分別定有明文。又聲
    請更生或清算不合程式或不備其他要件者，法院應以裁定駁
    回之，但其情形可以補正者，法院應定期間先命補正，復為
    同條例第8 條所明定。
二、本件聲請人即債務人（下稱聲請人）向本院聲請更生，雖主
    張：其有不能清償債務情事，前於民國98年1 月17日即「全
    部」依循銀行公會所定前置協商申請文件表格及應備資料，
    向最大債權銀行即萬泰商業銀行請求前置協商，孰料萬泰商
    業銀行竟告知聲請人每月協商金額約為新台幣（以下同）5,
    000 元，然聲請人「每月收入」扣除「每月應支出自己之基
    本生活費用」後餘額僅存2,726 元，此有萬泰商業銀行發給
    聲請人視為未請求前置協商通知函，聲請人收受此通知函後
    電詢萬泰商業銀行聲請人並未主動要求退件，然萬泰商業銀
    行告知聲請人「無須於字面上挑毛病」，於萬泰商業銀行內
    部已有註記為協商金額無法負擔，並告知聲請人：「台端自
    退件日起屆滿六個月後備齊必要文件後始可重新申請」，聲
    請人不得以始提出本聲請云云。惟查：
(一)、聲請人固於98年1 月17日發函向最大債權金融機構萬泰商業
    銀行請求共同協商債務清償方案，有聲請人提出之「消費者
    債務清理條例」債務人向金融機構辦理前置協商申請書及附
    件之債權人清冊、前置協商申請人財產收支狀況說明書、前
    置協商收入切結書、財政部臺灣省南區國稅財產歸屬資料清
    單、95年度及96年度綜合所得稅各類所得資料清單等件在卷
    可稽。
(二)、但聲請人於前開協商過程中，經萬泰銀行提出179 期、利息
    5 ﹪、月繳5,000 元之方案，聲請人並未接受，並於與萬泰
    商業銀行赤崁分行人員面談時稱，還沒想好要怎麼做，仍須
    與第三人討論才決定如何處理後續事宜等語，且於98年3 月
    31日二度表示要先撤件，故該行乃於98年4 月2 日發函通知
    聲請人，因聲請人主動要求撤件，視為未請求前置協商等情
    ，業經本院依職權向萬泰商業銀行查明無訛，並有聲請人所
    提出萬泰商業銀行98年4 月2 日「視為未請求前置協商通知
    函」，及該行函覆本院之陳報狀及所附債清客服記錄資料一
    份附卷足憑。聲請人事後空言否認撤件，洵屬無據。從而，
    聲請人前開申請既係因聲請人主動要求撤件而經萬泰商業銀
    行據以視為未請求前置協商之情，可以認定。
三、綜上所述，本件聲請人既未踐行消費者債務清理條例第151
    條第1 項規定之前置協商程序，表明共同協商之意旨與全體
    金融機構債權人先行債務協商，復於消費者債務清理條例施
    行前，亦未曾參與銀行公會之債務協商，且上開要件之欠缺
    又屬無從補正，揆諸前揭說明，自應駁回其更生之聲請，爰
    裁定如主文。
中    華    民    國    98    年    11    月    17    日
              民事第二庭    法  官  陳思睿
上為正本係照原本作成。
如不服本裁定，應於裁定送達後10日內，以書狀向本院提出抗告
，並繳納抗告費新臺幣1千元。
中    華    民    國    98    年    11    月    17    日
                            書記官  張富


司法院資訊處製作；財團法人民間司法改革基金會備份。
